臺灣彰化地方法院刑事判決 
110年度易字第833號
公  訴  人  臺灣彰化地方檢察署檢察官
被      告  黃正宇



指定辯護人  本院公設辯護人陳志忠
上列被告因竊盜案件，經檢察官提起公訴（110年度偵字第6160
號），本院判決如下：
    主  文
黃正宇無罪。
　　理  由
一、公訴意旨略以：被告黃正宇意圖為自己不法之所有，基於竊
    盜之犯意，前往被害人梁菁惠所管領位於彰化縣○○鄉○○段00
    00地號之老兵木材加工廠內（下稱木材加工廠），分別於民
    國110年4月27日凌晨某時許徒手竊取電鑽2支、扳手2支、木
    工拋模工具、木料、瓦斯噴燈等物品，以及於110年4月28日
    凌晨3時許，徒手竊取蠟筆等物品（價值新台幣【下同】2萬
    元）得手供己使用後，除電鑽2支外，其餘竊盜之物品均予
    以丟棄。嗣因被害人梁菁惠發現遭竊情事後而報警循線查獲
    ，並扣得電鑽2支（已發還被害人）。因認被告涉犯刑法第3
    20條第1項竊盜罪。
二、按犯罪事實應依證據認定之，無證據不得認定犯罪事實；不
    能證明被告犯罪或其行為不罰者，應諭知無罪之判決，刑事
    訴訟法第154條第2項、第301條第1項分別定有明文。又按事
    實之認定，應憑證據，如未能發現相當證據，或證據不足以
    證明，自不能以推測或擬制之方法，以為裁判基礎；且認定
    犯罪事實所憑之證據，雖不以直接證據為限，間接證據亦包
    括在內；然而無論直接或間接證據，其為訴訟上之證明，須
    於通常一般之人均不致有所懷疑，而得確信其為真實之程度
    者，始得據為有罪之認定，倘其證明尚未達到此一程度，而
    有合理之懷疑存在時，即無從為有罪之認定（最高法院40年
    台上字第86號、76年台上字第4986號判決先例意旨參照）。
三、公訴意旨認被告涉犯竊盜罪嫌無非係以被告於警詢中之供述
    、證人即告訴人梁菁惠於警詢中之指訴，以及彰化縣警察局
    北斗分局扣押筆錄、扣押物品目錄表、贓物認領保管單、現
    場監視器影像擷取畫面、扣案物品暨查獲現場照片等為其依
    據。訊據被告固坦承於上開時、地取走電鑽2支、扳手2支、
    木工拋模工具、瓦斯噴燈、蠟筆，惟否認有任何竊盜犯行，
    辯稱：我住在木材加工廠旁邊，後門是相通的，我乾哥哥（
    黃証鍵）要我去隔壁拿工具修門，我以為加工廠和我住的地
    方一樣是我乾哥哥的；我沒有拿木材等語，被告之辯護人則
    為被告稱：被告因對環境不熟悉故將倉庫誤認，且加工廠中
    仍有其他有價值之木材，被告只拿取修理用之工具，用完即
    隨手放置，故被告主觀上無竊盜意圖及竊盜犯意等語。經查
    ：
　　㈠被告於110年4月27凌晨某時許及同年月28日凌晨3時許於上
      開地點取走上開物品之事實，業據被告於警詢時坦承不諱
      （見彰化地方檢察署110年度偵字第6160號卷【下稱偵卷
      】第35頁），核與證人梁菁惠於警詢、審理時及證人張亦
      其於審理時之證述相符（見偵卷第44頁、本院卷第131頁
      、第192頁），並有彰化縣警察局北斗分局扣押筆錄、扣
      押物品目錄表（見偵卷第49頁至第55頁）、贓物認領保管
      單（見偵卷第57頁）、現場監視器影像擷取畫面（見偵卷
      第59頁至第61頁）、扣案物品暨查獲現場照片（見偵卷第
      61頁至第67頁）各1份附卷可憑，是被告未告知有處分權
      人而分別於上開時間，在木材加工廠取走上開工具等物品
      之行為，應堪認定。
　　㈡又刑法竊盜罪之成立，除須有竊取他人財物之行為外，尚
      以行為人有為自己或第三人不法所有意圖之主觀違法要件
      ，始足當之（最高法院75年度台上字第8號判決意旨參照
      ）；是竊盜罪之主觀構成要件，除竊盜故意外，尚包括「
      不法意圖」及「所有意圖」，所謂「不法意圖」，乃行為
      人認知到自己在法律上並不具合法權利而得以使自己對客
      體享有如同所有人地位之利益的主觀心態，亦即，行為人
      認知自己的取物行為牴觸法律對於財產利益的分配（最高
      法院86年度台上字第4976號、83年度台上字第6100號判決
      參照）。
　　⒈被告於審理時稱：我當時住在木材加工廠旁邊，後門是相
      通的，我哥哥要我去隔壁拿工具修門，我以為工廠與我住
      的地方一樣是我哥哥的工寮等語（見本院卷第60頁），核
      與證人梁菁惠於審理時證稱：木材加工廠側邊有住人，距
      離很近，沒有相連在一起，之前沒有特別作間隔；工廠是
      改建的，右邊有個沒有完全密封的鐵門，鐵門比法院的門
      還大；走過去也不會有特別的阻隔，不會感覺到另一個家
      裡等語（見本院卷第130頁至133頁），大致相符，並有證
      人梁菁蕙梁菁惠於審判時繪製之位置圖（見本院卷第127
      頁）在卷可參。稽以證人梁菁蕙為本案之被害人無袒護被
      告之必要，其之證言應屬可信。足見被告所住之工寮和木
      材加工廠間無明顯分隔界線得明確辨識二者為不同管領人
      所管領之領域空間，故存有誤認為同一管領人之可能。又
      本案發生於凌晨，被告辨識出黃証鍵所述之倉庫即非易事
      ，被告可能因不熟悉環境及受天色昏暗影響，因倉庫及木
      材加工場距離相近致誤認居住之工寮及木材加工廠為同一
      管領人所管領，而誤入其中取走上開物品。是以，被告所
      辯其無竊盜犯意及不法所有意圖，應屬可採。
　　⒉被告於審理時稱：我修完門後把工具丟在我房間外面的門
      口，沒有拿回去原本的地方等語（見本院卷第205頁），
      與證人黃証鍵於審理時之證述：我不知道他沒有把工具拿
      回去放，用完就隨便丟；這些電鑽等工具，（被告）哪裡
      用完就隨手丟在哪裡，沒有用東西覆蓋隱藏的跡象等語（
      見本院卷第199頁）大抵相合，無顯著之矛盾，況證人黃
      証鍵證稱其與被告僅相識一個月餘，尚無必要為此擔負觸
      犯偽證罪之風險。是以，被告將取用之工具隨手擺放，無
      掩飾或藏匿上開工具顯符合其誤認為有權使用後而隨意放
      置之情，則被告主觀上是否確有竊盜故意及不法所有意圖
      ，顯屬有疑。
　　⒊公訴意旨另以若被告係借用上開物品，何須於凌晨時分取
      用（見本院卷第207頁），惟是否符合犯竊盜罪應審酌者
      為被告客觀上是否為竊取行為、主觀上是否具竊盜故意及
      不法所有意圖，被告行為時間與本案被告有無竊盜故意及
      不法所有意圖之認定無涉，被告誤為有權使用工具後隨手
      放置，無放回原處乙節，與常情無違，是公訴人此部分主
      張尚難採憑。
　　⒋至於公訴意旨雖認被告亦有竊取加工廠之木材，參以證人
      張亦其於審理時證稱：有拿走的都是電動工具、不確定木
      料不見多少，也不知道是不是被告拿的等語（見本院卷第
      138頁)，可推知證人張亦其僅能確認上開物品於案發當日
      由被告取走，無法確認木材是否亦於同日失竊，遑論據此
      判定竊走木材係被告所為，況證人張亦其亦為本案被害人
      ，與被告素不相識，無須構陷袒護被告，其之證詞應堪採
      信，本案亦無其他補強證據顯，尚難憑被告於警詢時之單
      一陳述，據此認定木材亦為被告所竊取，益徵被告供稱其
      未拿木材等語，尚非無據。
四、綜上所述，公訴人認被告涉犯竊盜罪嫌，所提出之證據或指
    出之證明方法，於訴訟上之證明，顯未達於通常一般之人均
    不致有所懷疑，而得確信其為真實之程度，既存有合理懷疑
    ，依罪證有疑，利於被告之證據法則，揆諸上揭說明，本案
    被告犯罪核屬不能證明，自應為無罪之諭知。
據上論斷，應依刑事訴訟法第301條第1項，判決如主文。
本案經檢察官王銘仁提起公訴，檢察官吳皓偉到庭執行職務。
中　　華　　民　　國　　111 　年　　5 　　月　　23　　日
                  刑事第五庭  法  官  陳德池 
以上正本證明與原本無異。　　　　　　　　　
如不服本判決，應於收受判決後20日內向本院提出上訴書狀，並
應敘述具體理由。其未敘述上訴理由者，應於上訴期間屆滿後20
日內向本院補提理由書（均須按他造當事人之人數附繕本）「切
勿逕送上級法院」。
告訴人或被害人對於判決如有不服具備理由請求檢察官上訴者，
其上訴期間之計算係以檢察官收受判決正本之日期為準。
中　　華　　民　　國　　111 　年　　5 　　月　　24　　日
                              書記官  陳孟君